臺灣橋頭地方法院民事簡易判決
111年度橋簡字第218號
原      告  楊素芳  

被      告  王魯祥  
            程嫣    
上列當事人間請求損害賠償事件，本院於民國111年6月7日言詞
辯論終結，判決如下：
    主  文
被告應連帶給付原告新臺幣參萬元，及各如附表所示利息起算日
起至清償日止，按週年利率百分之五計算之利息。
原告其餘之訴駁回。
訴訟費用由被告連帶五十分之三，餘由原告負擔。
本判決關於原告勝訴部分得假執行；但被告如以新臺幣參萬元為
原告供擔保，免為假執行。
    事實及理由
一、原告主張：原告與被告甲○○為夫妻關係，甲○○於兩造婚姻關
    係存續中與被告乙○發生男女朋友之交往關係，此事業經甲○
    ○於另案警詢時所自陳，且經兩造另案離婚事件判決（臺灣
    高雄少年及家事法院110年度婚字第39號判決，下稱系爭離
    婚事件）認定明確。又甲○○曾於民國109年6月15日帶乙○出
    席黃埔軍校校慶晚宴（下稱系爭餐會），更於110年9月將與
    乙○共謀，將甲○○名下房屋（下稱系爭房屋）以買賣名義過
    戶給訴外人即乙○之女蔡子涵，將原居住該屋之原告驅離，
    被告所為顯已侵害原告之配偶權情節重大，導致原告精神痛
    苦不堪，爰依侵權行為之法律關係提起本件訴訟。聲明:被
    告應連帶給付原告新臺幣（下同）50萬元及自起訴狀繕本送
    達翌日起至清償日止，按週年利率5%計算之利息（原告起訴
    狀訴之聲明欄雖無「連帶」二字，但其起訴內容已主張被告
    共同侵害其配偶權，且於該書狀「六、（四）」明確記載係
    請求被告連帶賠償等語，應認其真意是請求被告連帶賠償，
    聲明僅屬漏載，爰逕予更正之）。
二、被告則以：配偶權是否屬於憲法或法律上之權利，並非無疑
    ，又縱使配偶權為法律上權利，是否應優先於人民受憲法保
    障之性自主決定權，亦有疑義，我國目前司法實務已有不同
    見解可資參照。又甲○○並未與乙○共同參加系爭餐會，是因
    甲○○自行前往後，看到高雄市政府勞工局主秘也在該處，因
    之前乙○提過有勞資爭議問題，故致電詢問乙○是否到場跟主
    秘認識一下，乙○到場寒暄後不久就離席。甲○○與乙○只是因
    工作認識，交情一般，並非男女朋友關係，甲○○雖曾為幫助
    乙○處理與訴外人即乙○之兄程天化間的糾紛，而佯稱為乙○
    男友致電程天化，但此僅為一時便宜之舉，並非事實，此由
    台灣高等檢察署109年度上聲議字第9509號處分書聲請再議
    意旨所載「被告...佯以聲請人之妹的男友身分，打電話給
    聲請人」即可得知甲○○是佯稱為乙○男友，並無交往事實。
    又系爭房屋之事純屬正當買賣，與原告配偶權無涉，原告之
    訴顯無理由等語，資為抗辯。聲明:原告之訴駁回。
三、本院之判斷：
（一）按因故意過失不法侵害他人權利者，負損害賠償之責任；
       故意以背於善良風俗之方法，加損害於他人者亦同；數
      人 共同不法侵害他人之權利者，連帶負損害賠償責任；
      不法 侵害他人之身體、健康、名譽、自由、信用、隱私
      、貞操 ，或不法侵害其他人格法益而情節重大者，被害
      人雖非財 產上之損害，亦得請求賠償相當之金額，其名
      譽被侵害者 ，並得請求回復名譽之適當處分；且此於不
      法侵害他人基 於父、母、子女或配偶關係之身分法益而
      情節重大者準用 之。民法第184 條第1 項、第185 條第1
       項、第195 條第 1 項、第3 項定有明文。又婚姻係以夫
      妻之共同生活為其 目的，配偶應互相協力保持其共同生
      活之圓滿安全及幸福 ，而夫妻互守誠實，係為確保其共
      同生活之圓滿安全及幸 福之必要條件，故應解為配偶因
      婚姻契約而互負誠實之義 務，配偶之一方行為不誠實，
      破壞共同生活之圓滿安全及 幸福者，即為違反因婚姻契
      約之義務而侵害他方之權利（ 最高法院55年台上字第205
      3號判例意旨參照）。準此，侵 害配偶權之行為，並不以
      配偶之一方與他人發生性關係為 限，倘夫妻任一方與他
      人間存有逾越結交普通朋友等一般 社交行為之不正常往
      來關係，且其行為已逾社會一般通念 所能容忍之範圍，
      並破壞婚姻共同生活之圓滿安全及幸福 之程度，即足當
      之。
（二）被告雖就配偶權之存否、其保護程度應否高於性自主決定
      權等情，以前詞置辯。惟身分權係基於特定身分而發生之
      權利，非在將他方作為權利客體而任意支配，一方固因婚
      姻關係而負有誠實義務，失去隨心與第三人發展愛情關係
      ，甚至行使其性自主權等自由，惟仍難謂已成為受他方宰
      制之權利客體，且此等自由並非全然不得限制。申言之，
      參諸司法院釋字第242號、第554號解釋揭櫫之意旨，婚姻
      自由乃憲法第22條所保障之基本人權，婚姻家庭為社會形
      成與發展之基礎，受憲法制度性保障，人民享有締結婚姻
      與否之意思決定自由。今既選擇適用婚姻制度，實係衡量
      婚姻制度帶來之利弊後所為之自主決定，亦即為了追求共
      同生活之圓滿安全及幸福之利益，而自主選擇藉由婚姻形
      成永久結合關係，並自願承擔互守誠實、潔身自好等立基
      於婚姻關係所生之義務，故配偶可享有之婚姻圓滿生活及
      配偶間親密關係之排他權益，係受法律保護的利益，而為
      民法所保障之「權利」無疑。從而，不應無限放大婚姻之
      一方追求情感發展及性自主權等自由，甚以此為據，推認
      另一方於婚姻中本應基於配偶身分關係而得享有之權益，
      非屬應受民法第184條第1項前段保護之權利。退步言，縱
      認上開配偶基於婚姻所得享有之情感排他及圓滿生活等利
      益非屬「權利」，而僅屬「利益」，故意以背於善良風俗
      之方法，加損害於他人，仍應受民法第184條第1項後段規
      範。是以，倘若配偶任一方與他人間存有逾越結交普通朋
      友等一般社交行為之不正常往來，侵害另一方配偶所享有
      普通友誼以外、一對一親密情感交往之獨占權益，已達破
      壞婚姻制度下共同生活之信賴基礎程度，當足以構成不法
      侵害配偶身分法益之侵權行為。是被告援引關於否認配偶
      權屬於權利之實務見解僅為個案，尚難比附援引，而無拘
      束本院之效力。
（三）查原告曾因乙○與其胞兄即訴外人程天化發生遺產糾紛，
      而為此於109年7月3日16時許致電程天化，經程天化對原
      告提出恐嚇危害安全之刑事告訴後，台灣桃園地方檢察署
      檢察官以109年度偵字第26060號為不起訴處分確定等情，
      經本院調閱該案卷宗核閱無誤。又被告於該案件109年7月
      11日警詢中陳稱：其與乙○為男女朋友關係，交往1年多，
      與乙○認識約2年，其撥打電話給程天化並非受人指使，而
      是因為要幫忙乙○處理她們家遺產的事，所以撥電話給程
      天化等語，有該案件之警詢筆錄可稽（見該案警卷第9頁
      ）；又程天化在與原告以通訊軟體對話時，亦稱被告致電
      時很大聲嗆聲說是乙○之男友，有被告提出之對話內容截
      圖可稽（見本院卷第17頁），已見原告主張並非無稽。被
      告雖均否認有交往關係，甲○○並辯稱是為了跟程天化談事
      情，以男友身分比較好處理事情云云（本院卷第214頁）
      ，但甲○○於系爭離婚事件110年10月13日審理時陳稱警詢
      所述為口誤，已見其前後所述（是純粹口誤，或是出於處
      理事情之考量）有所不符，又其辯稱是為有立場可與程天
      化洽談，而對程天化假稱為乙○男友，固非全然不可理解
      ，然其於時隔多日後之警詢時，理應已經無此需要，但其
      不但仍向警察陳稱係乙○男友，更其與乙○認識、交往期間
      為具體陳述，難認是單純口誤或杜撰之詞，再審酌被告之
      間不但談到一般無須告知外人之家族遺產糾紛，甲○○又積
      極為乙○出面處理此事，被告辯稱其等只是因工作認識、
      交情普通云云，難認合理。至於被告另主張程天化聲請再
      議時，亦表示被告當時是佯以其妹之男友身分，並提出台
      灣高等檢察署109年度上聲議字第9509號處分書以為憑證
      （見本院卷二第129頁），然程天化所為上開陳述，僅係
      個人認知，並加深被告之可責性，並未提出任何依據，難
      依此為有利於被告之認定，應認原告主張被告有男女朋友
      之交往關係，並非無稽。又依甲○○警詢所述，其當時與乙
      ○已交往1年多，且乙○會對其談論家庭遺產糾紛，可見其
      等會談論家庭問題，乙○對甲○○之婚姻狀況當有所知悉（
      乙○亦未就此點爭執），是被告於原告與甲○○婚姻關係存
      續中發展男女朋友之交往關係，已逾越社會一般通念所認
      已婚男性與異性應有之正常往來範圍，應認對原告基於配
      偶關係而來之身分法益已生侵害且情節重大。至原告雖另
      主張乙○曾出席系爭餐會、被告將系爭房屋賣給乙○之女，
      亦侵害其配偶權，但出席公開餐會或將房屋賣給他人之行
      為即使在一般異性友人之間亦可能發生，就原告所主張配
      偶權遭受侵害之損害賠償請求而言，尚難據為不利被告之
      判斷，附此敘明。
（四）按慰藉金之賠償須以人格權遭遇侵害，使精神上受有痛苦
      為必要，其核給之標準固與財產上損害之計算不同， 然
      非不可斟酌雙方身分資力與加害程度，及其他各種情形核
      定相當之數額。原告配偶權遭侵害，堪認精神上受有相當
      之痛苦，當得請求被告賠償非財產上之損害。爰斟酌卷內
      事證所示原告從事家管，名下有田賦、汽車、股票等財產
      ；甲○○為退伍軍人、有退伍軍人俸及清潔公司工作收入，
      名下有田賦、汽車、股票等財產；乙○於109年間之所得及
      財產資料（見系爭離婚事件卷第212頁、本院111年度橋簡
      字第175號卷內之稅務電子閘門財產所得調件明細表），
      並審酌被告於原告與甲○○婚姻關係存續中雖發生男女交往
      關係，但本件並無具體事證可認定被告除單純以男女朋友
      身分交往外，有何肢體接觸或是親密動作等踰矩行為，於
      斟酌慰撫金時自應考量及此，再參諸本件侵害行為情狀、
      原告受侵害程度，及其他一切情狀，認原告得請求之精神
      慰撫金應以3萬元為適當，逾此金額之請求，尚屬過高，
      應予駁回。
四、從而，原告主張被告應連帶給付原告3萬元，及自起訴狀繕
    本送達翌日起（如附表所示）至清償日止，按週年利率5%計
    算之利息，為有理由，應予准許，逾此範圍之請求，則無理
    由，應予駁回。
五、本件原告勝訴部分係就民事訴訟法第427 條訴訟適用簡易程
    序所為被告敗訴之判決，依同法第389 條第1 項第3 款規定
    ，應依職權宣告假執行，並依同法第392 條第2 項規定，依
    職權宣告被告如預供擔保後，免為假執行。
六、本件事證已臻明確，兩造其餘主張陳述及所提之證據，經審
    酌後於本件判決結果無影響，爰不逐一論述，附此敘明。
七、訴訟費用負擔之依據：民事訴訟法第79條、第85條第2項。
中　　華　　民　　國　　111 　年　　6 　　月　　30　　日
                  橋頭簡易庭  法      官    呂維翰
以上正本與原本相符。
如不服本判決，應於送達後20日內，向本院提出上訴狀並表明上
訴理由，如於本判決宣示後送達前提起上訴者，應於判決送達後
20日內補提上訴理由書（須附繕本）。
中　　華　　民　　國　　111 　年　　6 　　月　　30　　日
                              書  記  官    薛如媛
附表
被告 繕本送達日 利息起算日 甲○○ 111年4月25日（本院卷第43頁） 111年4月26日 乙○ 111年4月13日（本院卷第45頁） 111年4月14日